臺灣高等法院高雄分院刑事判決　　　　96年度交上訴字第98號
上　訴　人　臺灣高雄地方法院檢察署檢察官
被　　　告　甲○○
上列上訴人因被告業務過失致死案件，不服臺灣高雄地方法院96
年度交簡上字第90號中華民國96年8 月16日第一審判決（聲請簡
易判決處刑案號：臺灣高雄地方法院檢察署95年度偵字第22048
號22049 號、26809 號），提起上訴，本院判決如下：
    主  文
原判決撤銷。
甲○○從事業務之人，因業務上之過失致人於死，處有期徒刑肆
月，減為有期徒刑貳月，如易科罰金，以銀元佰元即新臺幣玖
佰元折算壹日。
    事  實
一、甲○○係丞尹水電有限公司（下稱丞尹公司）之自用大貨車
    司機，為從事駕駛業務之人。丞尹公司承包高雄市政府工程
    局養護工程處之路燈維修工程施工；每晚由丞尹公司大貨車
    司機載送維修工人在高雄市○街道巡邏，若見無法正常放亮
    之路燈，隨即由司機將貨車停放於該處，再由維修工人立刻
    施工。甲○○於民國95年3 月1 日晚間8 時許，駕駛車牌號
    碼5U-941號自用大貨車，搭載丞尹公司維修工人，沿高雄市
    小港區○○○路慢車道由北往南方向行駛，途經高雄市小港
    區○○○路與嘉興街口以北18.1公尺處，因見該處路燈未正
    常放亮，遂將前揭大貨車停靠該處路邊，由維修工人進行修
    繕。詎甲○○將車停靠路邊時，應注意沿海二路限速60公里
    ，停放夜間無燈光設備或照明不清之道路，應於車後85公尺
    安全停車視距處，擺設顯示停車燈光或反光標識。而依當時
    情形，又無不能注意之情事，甲○○竟疏未注意及此，僅在
    上開大貨車停車處後方20公尺間擺設5 個警示錐。95年3 月
    1 日晚間8 時30分許，適有酒醉後之林文正（酒精濃度每公
    升1.29毫克）騎乘車牌號碼XZI-550 號之重型機車，沿高雄
    市小港區○○○路慢車道由北往南方向行駛，行經甲○○上
    開停車處，疏未注意車前狀況，不慎追撞大貨車之左後側，
    使林文正人車倒地受有多處頓挫傷致出血性休克，送醫後延
    至95年3 月2 日上午8 時20分許死亡。甲○○對於未發覺之
    犯罪，主動向警員坦承肇事，並自願接受裁判。
二、案經丙○○告訴暨高雄市政府警察局小港分局移送臺灣高雄
    地方法院檢察署檢察官聲請簡易判決處刑，原審認為不宜，
    改依通常程序審理。
    理  由
甲、程序部分：
    告訴人丙○○、證人乙○○、鄭龍政、陳正平於警詢及偵查
    中之供述，雖屬傳聞證據，惟被告於本院準備程序中表示同
    意作為本案證據使用，並捨棄詰問權，本院審酌其等上開陳
    述作成時，並無不法取供之情形，依刑事訴訟法第159 條之
    5 第1項規定自有證據能力，均得為證據。
乙、實體部分：
一、訊據被告甲○○固供承於前揭時、地駕駛前開車牌號碼5U-9
    41號自用大貨車與被害人林文正所騎乘車牌號碼XZI-550 號
    之重型機車發生撞擊，被害人林文正於撞擊後人車倒地，並
    受有上述傷害，經送醫急救仍不治死亡之事實，惟被告矢口
    否認涉有業務過失致人於死之犯行，辯稱：伊受僱之丞尹公
    司承包高雄市政府工務局養護工程處路燈維修工程，於上開
    時、地因見路燈未正常放亮，伊等遂停靠路邊維修，當時車
    輛有開啟警示燈，車上貼有閃光標誌，車後置放6 、7 個交
    通錐，並有人在車後指揮交通，被害人竟突然駛入，並撞上
    大貨車，伊不知有何過失云云。
二、經查：
  (一)上開事實，業據告訴人丙○○於警詢、偵查中、原審及本院
    審理時指訴綦詳，並有道路交通事故現場圖、道路交通事故
    調查表(一)、(二)、交通事故談話紀錄表、車禍現場照片在卷可
    稽。
  (二)本件肇事地點之高雄市○○○路係限速60公里之道路，而被
    告停車施工時，後方放置交通錐5 個，距離約20公尺，以上
    各情，有道路交通事故現場圖及道路交通事故調查表(二)在卷
    可稽。被告辯稱：車後放有6 、7 個交通錐云云，證人乙○○於本院審理時證述：當時車後排有7 、8 個交通錐等語，
    均與警方於肇事現場調查後所製作之道路交通事故現場圖所
    載不符，均非可取。
  (三)按道路因施工致交通受阻，應視需要設置各種標誌或拒馬、
    交通錐等，夜間應有反光或施工警告燈號，必要時並應使用
    號誌或派旗手管制交通。又警告標誌設置位置與警告標的物
    起點之距離，應配合行車速率，自45公尺至200 公尺為度，
    如受實際情形限制，得酌予變更。但其設置位置必須明顯，
    並不得少於安全停車視距。而限速60公里之道路，其設置警
    告標誌之安全停車視距為85公尺，道路交通標誌標線號誌設
    置規則第23條第4 款、第24條、第145 條定有明文。被告既
    考領有駕駛執照，並承包高雄市○○○○○路燈維修工程，
    對上開規定，應知之甚稔，其應注意，並能注意，並無不能
    注意之情形，竟疏未注意，僅於車後20公尺擺設交通錐，以
    致肇事，自屬違反上開規定。至於證人乙○○雖到庭證述：
    伊在車後20幾公尺三角錐指揮交通，伊指揮被害人通過後，
    聽到碰一聲，回頭看被害人就倒在那邊，在被害人通過前5
    、6 分鐘，伊亦曾指揮其他機車騎士通過等語，然被告於本
    院供稱：伊在路邊停車約1 、2 分鐘，被害人就撞上來等語
    明確，足見證人乙○○所稱，在指揮被害人通過前5 、6 分
    鐘亦指揮其他騎士通過，顯然不實，況被告停車僅1 、2 分
    鐘，即發生車禍，其間尚須擺設交通錐準備維修工作等，證
    人乙○○是否在車後指揮交通顯非無疑，不足採信。
  (四)被害人林文正確因本件車禍受有多處鈍挫傷致出血性休克死
    亡之事實，復經檢察官督同法醫師前往相驗屬實，製有勘驗
    筆錄、驗斷書及相驗屍體證明書在卷可稽。又本件肇事責任
    ，經送高雄市政府交通局車輛行車事故鑑定委員會鑑定結果
    ，亦認：「1.林文正酒精濃度過量駕駛汽車及未注意車前狀
    況，為肇事主因，無照駕駛為違規行為。2.甲○○夜間施工
    ，警告設備不完備，為肇事次因。」，有該會95年11月16日
    第0000000 號鑑定意見書1 份在卷可稽。被害人對於本件車
    禍之發生，雖與有過失，但對被告犯罪之成立不生影響。被
    害人之死亡，既與被告之行為具有相當因果關係，被告自難
    辭其過失之責任。
  (五)綜上所述，被告所辯上情，無非卸責之詞，不足採信。本件
    事證明確，被告之犯行，堪以認定。
三、按行為後法律有變更者，適用行為時之法律。但行為後之法
    律有利於行為人者，適用最有利於行為人之法律，刑法第2
    條第1 項定有明文。本件被告行為後，刑法第33條、第41條
    及第74條業經總統於94年2 月2 日修正公布，並依刑法施行
    法第10條之1 規定自95年7 月1 日施行。另於95年6 月14日
    公布刑法施行法第1 條之1 ，除變更刑法分則編所定罰金之
    貨幣單位為新臺幣外，並分別提高罰金數額為3 倍或30倍。
    職是，本件自應就被告行為前、後相關法律有修正者，依前
    揭規定加以比較適用。茲分別說明如下：
  (一)就業務過失致死罪罰金刑最低刑度之變更：
    修正前刑法第276 條第2 項業務過失致死罪之法定刑為5 年
    以下有期徒刑或拘役，得併科銀元3,000 元以下罰金，且依
    修正前刑法第33條第5 款規定罰金數額應為銀元1 元以上。
    惟依刑法施行法第1 條之1 規定，修正後之法定刑度應為「
    5 年以下有期徒刑或拘役，得併科新臺幣9 萬元以下罰金」
    ，而修正後刑法第33條第5 款提高罰金數額為新臺幣1,000
    元以上，並以百元計算之。是以該罪修正後關於有期徒刑、
    拘役等自由刑雖未加以變更，惟就罰金數額下限則予以提高
    ，故修正後之法律效果對行為人而言較屬不利，從而本件應
    依刑法第2 條第1 項前段，適用行為時亦即修正前刑法之規
    定採為科刑之基礎。
  (二)就自首減刑規定之變更：
  1.修正前刑法第62條原規定：「對於未發覺之罪自首而受裁判
    者，減輕其刑」，嗣修正為：「對於未發覺之罪自首而受裁
    判者，得減輕其刑」。是以依修正前之刑法第62條規定，凡
    行為人自首者，法院即須依法減輕其刑，並無裁量空間。然
    修正後刑法第62條規定則改為法院得視個案情節藉以決定是
    否減輕其刑，要無必須減輕其刑之限制。經比較修正前、後
    關於自首之規定，當以修正前之規定較有利於被告，故應依
    刑法第2 條第1 項前段，適用行為時、即修正前刑法第62條
    規定，憑為被告是否構成自首減刑之依據。
  2.又被告犯罪時之刑法第67條規定：「有期徒刑加減者，其最
    高度及最低度同加減之」，惟依95年7 月1 日施行之修正後
    刑法第67條則規定：「有期徒刑或罰金加減者，其最高度及
    最低度同加減之」，是經比較修正前後減刑之結果，雖舊法
    並無罰金刑最高度及最低度同加減之規定，然因舊法罰金之
    最低度刑為銀元1 元，經依修法前之罰金罰鍰提高標準條例
    提高，並予換算為新臺幣後，其刑度仍較新法減刑後之罰金
    刑為輕，故以95年7 月1 日修正公布施行前之規定較有利於
    被告，應依刑法第2 條第1 項前段規定，適用行為時之法律
    減輕其刑。
  (三)就易科罰金折算標準之變更：
    修正前刑法第41條第1 項前段原規定：「犯最重本刑為5 年
    以下有期徒刑以下之刑之罪，而受6 個月以下有期徒刑或拘
    役之宣告，因身體、教育、職業、家庭之關係或其他正當事
    由，執行顯有困難者，得以（銀元）1 元以上3 元以下折算
    1 日，易科罰金。」，且被告行為時之易科罰金折算標準，
    依修正前罰金罰鍰提高標準條例第2 條前段（現已刪除）之
    規定，本係就其原定數額提高為100 倍折算1 日，故被告行
    為時之易科罰金折算標準乃以銀元300 元折算1 日，經折算
    後應以新臺幣900 元折算1 日。惟修正後刑法第41條第1 項
    前段則改以：「犯最重本刑為5 年以下有期徒刑以下之刑之
    罪，而受6 個月以下有期徒刑或拘役之宣告者，得以新臺幣
    1,000 元、2,000 元或3,000 元折算1 日，易科罰金。」，
    乃就易科罰金之折算標準予以提高。從而比較修正前、後所
    定之易科罰金折算標準，當以修正前之規定較有利於被告，
    故應依刑法第2 條第1 項前段，適用行為時、即修正前刑法
    第41條第1 項前段規定，以定其易科罰金之折算標準。
四、查被告係丞尹公司之自用大貨車司機，已經其供明在卷，為
    從事業務之人。核被告甲○○所為，係犯刑法第276 條第2
    項之業務過失致人於死罪。被告於本件車禍事故發生後即撥
    打110 報警處理，並於警員前往處理尚不知何人為肇事者前
    ，在現場等候並向員警主動表明其為車禍肇事者乙情，業經
    被告及在場人乙○○、陳正平證述在卷（見警卷第2 頁、第
    6 頁、第8 頁），並有高雄市政府警察局交通大隊交通事故
    談話紀錄表1 件在卷可稽（見警卷第20頁），核與刑法第62
    條前段之自首規定相符，應依法減輕其刑。
五、原審未予詳查，遽為被告無罪之諭知，尚有未當。公訴人上
    訴意旨，執此指摘原判決不當，為有理由，自應由本院將原
    判決撤銷改判。審酌被告因一時失慮，致犯刑章，所犯情節
    非重，又被害人林文正經抽血檢測換算吐氣酒精濃度每公升
    1.29毫克，有高雄市立小港醫院藥物濃度檢驗單1 紙在卷可
    稽，而事故發生時被害人未注意車前狀況，與有過失，及被
    告迄未與被害人家屬達成民事和解等一切情狀，量處有期徒
    刑4 月。又被告之犯罪時間在96年4 月24日以前，符合減刑
    要件，依中華民國96年罪犯減刑條例第2 條第1 項第3 款規
    定，減為有期徒刑2 月，並諭知易科罰金之折算標準，以資
    懲儆。
據上論斷，應依刑事訴訟法第369 條第1 項前段、第364 條、第
299 條第1 項前段，刑法第2 條第1 項前段、刑法第276 條第2
項、修正前刑法（下同）第41條第1 項、第62條前段，罰金罰鍰
提高標準條例第1 條、刪除前罰金罰鍰提高標準條例第2 條，現
行法規所定貨幣單位折算新臺幣條例第2 條，中華民國96年罪犯
減刑條例第2 條第1 項第3 款、第7條、第9條，判決如主文。
本案經檢察官林慶宗到庭執行職務。
中　　華　　民　　國　　96　　年　　12　　月　　27　　日
                  刑事第三庭    審判長法  官  周賢銳
                                      法  官  黃仁松
                                      法  官  謝宏宗
以上正本證明與原本無異。
如不服本判決應於收受本判決後10日內向本院提出上訴書狀，其
未敘述上訴理由者，並得於提起上訴後10日內向本院補提理由書
狀（均須按他造當事人之人數附繕本）「切勿逕送上級法院」。
中　　華　　民　　國　　96　　年　　12　　月　　28　　日
　　　　　　　　　　　　　　　　　　　書記官  熊惠津
附錄本件判決論罪科刑法條：
刑法第276條第2項
從事業務之人，因業務上之過失犯前項之罪者，處5 年以下有期
徒刑或拘役，得併科3 千元以下罰金。
                                                      q
